臺灣高等法院刑事判決
109年度上訴字第2816號
上  訴  人  
即  被  告  邵偉達


選任辯護人  許淑玲律師
            張雅蘋律師
上列上訴人即被告因妨害秘密等案件，不服臺灣桃園地方法院10
9年度矚易字第2號，中華民國109年6月10日第一審判決（起訴案
號：臺灣桃園地方檢察署109年度偵字第106號），提起上訴，本
院判決如下：
    主  文
原判決撤銷。
甲○○成年人故意對少年犯竊錄非公開之活動及身體隱私部位罪，
處有期徒刑伍月，如易科罰金，以新臺幣壹仟元折算壹日。扣案
如附表一所示之物均沒收。
    事  實
一、甲○○是成年人，基於無故以電磁紀錄竊錄他人非公開之活動
    及身體隱私部位之犯意，於民國108年11月29日上午9時36分
    許，在○○中學○○○樓2樓女廁內，將HD WIFI CAMERA微型攝影
    機1臺（含Micro SD卡1張，下稱錄影機）開啟攝影功能後，
    隱藏於芳香劑外殼內，置於該女廁廁間之隔間牆上，以由上
    往下之角度，於未經代號AE000-Z000000000（94年6月生，
    真實姓名年籍詳卷，下稱甲 ）、AE000-Z000000000（93年1
    0月生，真實姓名年籍詳卷，下稱乙 ）同意之情形下，以此
    方式竊錄上開2人如廁、更衣時脫褲裸露臀部之非公開活動
    及身體隱私部位。
二、案經甲 、乙 訴由桃園市政府警察局平鎮分局報告臺灣桃園
    地方檢察署檢察官偵查起訴。　
    理  由
壹、證據能力部分：
    檢察官及上訴人即被告甲○○（下稱被告）對於本院作為得心
    證依據之被告以外之人於審判外陳述，均全部同意作為證據
    ，本院審酌各項證據作成時之狀況，認為並無不可信或不適
    當之情事，依刑事訴訟法第159條之5第1項規定，均有證據
    能力。至其餘非供述證據，本院查無有何違反法定程序取得
    之情形，應認俱有證據能力。
貳、實體部分：
一、上述事實，業據被告於警詢、檢察官訊問及原審審理時坦承
    不諱（見偵卷第15至17頁、第93頁至背面；原審卷第42、11
    2頁；本院卷第87、129頁），且經證人即告訴人甲 、乙 及
    證人邱新球於警詢中證述明確（見偵卷第25至31、35至37頁
    ），並有桃園市政府警察局平鎮分局扣押筆錄、扣押物品目
    錄表、扣押物品收據、扣案物品照片及竊錄畫面擷取照片共
    31張（見偵卷第59至65頁、偵字不公開卷第23至38頁）供參
    ，復有如附表一所示之物扣案可佐，可見被告自白與事實相
    符，可以採信。本案事證明確，被告犯行足以認定。
二、論罪：
  ㈠被告行為，構成兒童及少年福利與權益保障法第112條第1 項
    、刑法第315條之1第2款之成年人故意對少年犯無故以錄影
    竊錄他人非公開活動及身體隱私部位罪，並應依兒童及少年
    福利與權益保障法第112條第1項前段之規定，加重刑法第31
    5條之1第2款之法定刑至二分之一。
  ㈡被告以一持續竊錄之行為，陸續侵害告訴人甲 、乙 之隱私
    權，是以一行為觸犯數罪名之想像競合犯，應依刑法第55條
    規定，從一重處斷。
叁、撤銷原判決之理由、量刑之理由及沒收之說明：
一、原審認被告罪證明確，予以論罪科刑，固非無見。惟查，科
    刑之判決書，應於理由內記載科刑時就刑法第57條規定事項
    所審酌之情形，為刑事訴訟法第310條第3款所明定。此項規
    定，依同法第364條，又為第二審所準用。被告於原審判決
    後，已與其中一位告訴人甲 和解，並取得原諒（見原審卷
    第147頁），被告犯罪後態度已有不同，原審未及斟酌，容
    有不合。被告上訴據此提起上訴（見本院卷第27頁），請求
    輕判，即有理由，應由本院將原判決予以撤銷改判。
二、量刑之理由：
　　考量刑罰必須依照責任的輕重而為科處，因此行為人也應該
    對其犯罪行為，負起應當負之責任，審酌被告於行為時擔任
    老師，本應奉公守法、謹守本分，作育英才，並為莘莘學子
    之榜樣，卻為滿足其個人之偷窺慾望，沒有正當理由之情況
    下，竊錄告訴人如廁過程及身體私密部位，不僅極為卑劣，
    尤其侵害告訴人隱私甚大，更使告訴人心理受創，蒙上陰影
    ，被告行為應予嚴厲非難，更何況被告之前已曾因相類似之
    案件經法院判處有期徒刑並宣告緩刑確定，雖緩刑期滿未經
    撤銷，原宣告應執行之刑罰失其效力，不需要再予執行，卻
    不知警惕，再犯本案罪行，實屬不該，幸於原審判決之後，
    被告尚能與告訴人甲 達成和解並取得告訴人甲 方面之諒解
    ，但是就告訴人乙 部分，因不願到庭，也不想和解，被告
    因此未能再就告訴人乙 部分洽談和解事宜，惟念其事後坦
    承犯行，目前正持續就醫進行治療，有被告之病歷影本在卷
    可參（見本院卷第29至55頁），足認被告已有悔悟，並終能
    正視自身問題，積極尋求醫療方式以求矯治，態度尚可等一
    切情狀，量處如主文第二項所示之刑。另自由刑如准易科罰
    金，折算標準當應考量為換取自由必須支付而無從豁免之代
    價，並依其職業、身分及家境所應有之資力等節予以綜合酌
    定，才能在財力豐貧、優劣不同者間維持刑罰執行之有效性
    及公平性等情，而斟酌被告於本院審理時所稱目前擔任行政
    助理，每月薪資為新臺幣3萬元（見原審卷第113頁）等節，
    諭知易科罰金之折算標準。
三、沒收部分：
　㈠按刑法第315條之1、第315條之2竊錄內容之附著物及物品，
    不問屬於犯人與否，沒收之，刑法第315條之3定有明文。查
    扣案如附表一所示之物，均為被告所有，供其竊錄本案告訴
    人之非公開活動及身體隱私部位所用之物品，業據被告供述
    明確；且如同表編號1、2所示之微型攝影機1台、Micro SD
    卡1張之記憶體內均存有竊錄而得之影片，核屬竊錄內容之
    附著物，均應依刑法第315條之3規定，不問屬於犯人與否，
    宣告沒收。
　㈡至於扣案如附表二所示之物，因無存放本案竊錄內容影像，
    亦非屬供被告本件犯罪所用之物，縱使儲存有被告其他犯行
    之影像檔案，但因與本案無關，故不再本案中宣告沒收，併
    此敘明。
據上論斷，應依刑事訴訟法第369條第1項前段、第364條、第299
條第1項前段，兒童及少年福利與權益保障法第112條第1項，刑
法第11條前段、第315條之1第2款、第55條、第41條第1項前段、
第315條之3，刑法施行法第1條之1第1項、第2項後段，判決如主
文。
本案經檢察官林郁芬提起公訴，檢察官林宏松到庭執行職務。
中　　華　　民　　國　　109 　年　　10　　月　　15　　日
                  刑事第二十一庭審判長法　官  許宗和
                                      法　官  章曉文
                                      法　官  黃玉婷
以上正本證明與原本無異。
如不服本判決，應於收受送達後20日內向本院提出上訴書狀，其
未敘述上訴之理由者並得於提起上訴後20日內向本院補提理由書
（均須按他造當事人之人數附繕本）「切勿逕送上級法院」。
                                      書記官  傅國軒
中　　華　　民　　國　　109 　年　　10　　月　　16　　日
附錄：本案論罪科刑法條全文
兒童及少年福利與權益保障法第112 條
成年人教唆、幫助或利用兒童及少年犯罪或與之共同實施犯罪或
故意對其
犯罪者，加重其刑至二分之一。但各該罪就被害人係兒童及少年
已定有特
別處罰規定者，從其規定。
對於兒童及少年犯罪者，主管機關得獨立告訴。
中華民國刑法第315條之1
（妨害秘密罪）
有下列行為之一者，處 3 年以下有期徒刑、拘役或 30 萬元以
下罰金：
一、無故利用工具或設備窺視、竊聽他人非公開之活動、言論、
    談話或身體隱私部位者。
二、無故以錄音、照相、錄影或電磁紀錄竊錄他人非公開之活動
    、言論、談話或身體隱私部位者。

附表一：
編號 扣案物品名稱 備註 1 HD WIFI CAMERA微型攝影機1台 被告所有，供本件犯罪所用之物。 2 Micro SD卡1張  3 花仙子芳香劑一盒  

附表二：
編號  扣案物品名稱  備註  1  SP silicon power隨身硬碟1台 與本案無關 2 電腦硬碟二台  3 TOSHIBA筆記型電腦1台